臺灣臺南地方法院交通事件裁定　　　　　 94年度交聲字第7號
移
受 處分 人
即 異議 人　甲○○
上列受處分人因違反道路交通管理處罰條例案件，對於交通部公
路總局嘉義區監理所臺南監理站於民國九十三年十二月二十三日
所為之裁決處分（處分案號：嘉監南字第裁七四－Ｍ00000
000號），聲明異議，本院裁定如下：
    主  文
異議駁回。
    理  由
一、聲明異議意旨略以：受處分人即異議人甲○○並不否認於民
    國九十一年十二月二十三日十五時二十分許，駕駛車牌號碼
    ＵＧ－六０七五號自用小客車，沿台南縣永康市○○○街一
    六二巷由北往南方向行駛，而於行經臺南縣永康市○○○街
    與中正二街一六二巷之交岔路口處做左轉彎動作時，有與沿
    台南縣永康市○○○街由西往東方向行駛，由李岳龍所駕駛
    之車牌號碼Ｃ七－八四九三自用小貨車發生碰撞之事實。惟
    當時異議人所駕駛前開車輛係暫停於上開交岔路口作左轉準
    備時（屬靜止狀態），為前開李岳龍所駕駛之車輛撞及，異
    議人並無轉彎車不讓直行車先行之違規行為，應無違反道路
    交通管理處罰條例第四十八條第六款之規定，故異議人不服
    原裁處，乃提起本件異議云云。
二、按汽車駕駛人轉彎時，有轉彎車不讓直行車先行，或直行車
    尚未進入交岔路口，而轉彎車已達中心處開始轉彎，直行車
    不讓轉彎車先行者，處二百元以上六百元以下罰鍰，並記違
    規點數一點，道路交通管理處罰條例第四十八條第六款及第
    六十三條第一項第一款分別定有明文。次按汽車行駛至交岔
    路口，轉彎車應讓直行車先行，但直行車尚未進入交岔路口
    ，而轉彎車已達中心處開始轉彎，直行車應讓轉彎車先行，
    道路交通安全規則第一百零二條第一項第六款復定有明文。
    惟前開直行車需讓已達中心處開始轉彎之轉彎車先行之規定
    ，係以直行車尚未進入交岔路口為前提，倘若直行車業已進
    入該交岔路口，則轉彎車仍負有讓直行車先行之義務，核先
    敘明。
三、經查：
（一）本件肇事地點係位於台南縣永康市○○○街與中正二街一
      六二巷之交岔路口處，有道路交通事故現場圖及交通事故
      現場蒐證照片四幀在卷可稽，而依異議人甲○○於警詢中
      所陳述，其係於九十一年十二月二十三日十五時二十分許
      ，駕駛ＵＧ—六０七五號自小客車沿台南縣永康市○○○
      街一六二巷由南往北方向行駛，途經中正二街做左轉，與
      沿中正二街由西往東方向行駛而來，由李岳龍駕駛之車牌
      號碼Ｃ七—八四九三號自小貨車發生碰撞；另依車禍相對
      人李岳龍於警詢中之陳述，其係於同日十五時二十分許駕
      駛車牌號碼Ｃ七—八四九三號自小貨車，沿台南縣永康市
      ○○○街由西往東方向行駛，行經中正二街一六二巷口做
      直行，與沿中正二街一六二巷由南往北方向行駛，途經中
      正二街做左轉，而由異議人所駕駛之車牌號碼ＵＧ—六０
      七五號自小客車發生碰撞等情，有台南縣警察局永康分局
      九十四年一月十七日南縣永警六字第０九四００一０八六
      六號函檢送之當事人警詢筆錄二份載明可稽，且有Ａ３類
      道路交通事故調查報告表、Ａ３類道路交通事故談話紀錄
      表、道路交通事故現場圖、報告表（一）（二）各一紙、
      警詢筆錄二份及交通事故現場蒐證照片四幀附卷可資佐證
      ，則依雙方於警訊中所陳、前開現場圖及道路交通事故現
      場蒐證照片可知，雙方係屬不同方向，其中相對人李岳龍
      之行車方向為直行車，異議人甲○○之行車方向則為左轉
      彎車，而異議人甲○○之自小客車係在中正二街一六二巷
      做左轉彎動作時，與沿中正二街直行之李岳龍發生碰撞無
      訛，準此，異議人甲○○駕駛自小客車沿中正二街一六二
      巷，欲左轉進入中正二街，其為轉彎車輛本應讓直行車先
      行，異議人甲○○未讓屬直行車之李岳龍先行，致二車同
      時進入岔路口而發生本件碰撞車禍甚明。
（二）其次，轉彎車就直行車而言，係屬車道上車輛異常行駛之
      狀況，準此，轉彎車自應負擔較重之注意義務，始為合理
      。且轉彎車於轉彎時，是否已讓直行車先行，或直行車是
      否已進入交岔路口，而轉彎車已達中心處開始轉彎，應係
      以轉彎車是否會與直行車發生衝突、碰撞為其判斷之標準
      ，而非僅以轉彎車之汽車駕駛人主觀片面之認定作為唯一
      推論之基礎。易言之，若汽車於轉彎時，而直行車未有其
      他相關事證，足以認定有特殊異常行駛之情形（例如：嚴
      重超速行駛），不能避免與之發生行車上之衝突、碰撞時
      ，則轉彎車之汽車駕駛人即難認已讓直行車優先通行，或
      直行車尚未進入交岔路口。因之，縱使轉彎車之汽車駕駛
      人主觀上認定業已讓直行車優先通行或其主觀上認定直行
      車尚未進入交岔路口，然尚不得據此推論其並未違反汽車
      於轉彎時，應讓直行車先行之注意義務。故本件受處分人
      即異議人甲○○所駕駛之自小客車，在本件交通事故中，
      既屬轉彎車，且檢視本件車禍肇事後之現場情形，異議人
      所駕駛之自小客車於肇事後係停在該路口之中正二街一六
      二巷與中正二街之交岔路口處，尚未達中正二街之中心處
      ，另車頭朝西北向，車尾朝東南向，此亦有前開道路交通
      事故現場圖及交通事故現場蒐證照片可稽，足見異議人所
      駕駛之自小客車尚未到達中正二街之中心處即已提前轉彎
      ，因之，本件自無屬直行車之李岳龍應讓屬轉彎車之異議
      人甲○○先行之情形。據此，異議人甲○○駕車行至交岔
      路口欲進行左轉彎時，本應注意減慢車速或暫停，並仔細
      觀察及加強注意左前方是否有直行車即將通過路口，而如
      有直行車業已行近該交岔路口時，因直行車駕駛人原有優
      先通行路權，故異議人仍應暫停並等到該直行車通過後，
      始得進行左轉彎。又本件相對人李岳龍駕駛自小貨車行經
      肇事地點之交岔路口時，經查亦無其他積極之事證足以證
      明確有嚴重超速或其他特殊異常駕駛行為，基此並參照前
      述說明可知，相對人李岳龍於本件車禍發生時既有優先通
      行路權，則異議人仍難僅據其主觀之認知，而欲免除其未
      讓直行車先行之違規責任。
（三）再者，本件車禍肇事原因經臺灣省台南區車輛行車事故鑑
      定委員會鑑定結果，係認為「甲○○駕駛小客車，行經無
      號誌岔路口，支線道轉彎車未讓幹道車先行，為肇事原因
      」，有該委員會南鑑字第九二０二八六號鑑定意見書一份
      附卷可稽，從而，異議人甲○○確有駕駛自小客車行經無
      號誌岔路口，轉彎車未讓直行車先行之違規行為甚明。
四、綜上所述，本件受處分人即異議人甲○○有於上述時、地，
    駕駛前開自小客車在道路上行駛，因轉彎車不讓直行車先行
    之違規行為，以致肇事等違規事實既可認定，則原處分機關
    即移送機關交通部公路總局嘉義區監理所臺南監理站，據此
    並引用上開道路交通管理處罰條例第四十八條第六款及第六
    十三條第一項第一款等規定，分別裁處異議人罰鍰新臺幣一
    千八百元，並記違規點數一點，於法即無不當。至異議人就
    本件裁決處分之異議內容，經核並無理由，故應予以駁回。
五、據上論斷，應依道路交通案件處理辦法第19條，裁定如主文
    。
中　　華　　民　　國　　94　　年　　6 　　月　　30　　日
　　　            交通法庭 法　官　 鄭燕璘
以上正本證明與原本無異。
如不服本裁定應於送達後5日內向本院提出抗告狀。
    　　                   書記官　 陳金堂
中　　華　　民　　國　　94　　年　　6 　　月　　30　　日
